臺灣宜蘭地方法院刑事判決　　　　　　　　　　　　　九十三年度簡上字第一九號
　　上　訴　人　臺灣宜蘭地方法院檢察署檢察官
　　上　訴　人
　　即　被　告　壬○○
右上訴人因被告偽造文書案件，不服中華民國九十三年二月十七日，本院宜蘭簡易庭
九十二年度宜簡字第一九五號第一審判決（聲請簡易判決處刑案號：九十二年度偵字
第一五一八號，移
轄之第二審合議庭判決如左：
    主  文
上訴駁回。
    事  實
一、壬○○於民國八十八年二月十日召集互助會，鳩集戊○○、甲○○、乙○○、庚○○等含會首共六十五會，會期自八十八年二月十日至九十二年一月十日止，每
    會新台幣（下同）一萬元，採內標方式，每月十日及每年一月、四月、七月、十
    月之二十五日，於宜蘭縣宜蘭市○○路二之三號開標（以下簡稱第一會）。又於
    八十九年二月二十日召集另一互助會，鳩集辛○○、丙○○（原名林芙穗）、丁○○（原名張麗鈴）等含會首共六十二會，會期自八十九年二月二十日至九十三
    年六月五日止，每會一萬元，採內標方式，每月二十日及每年六月、十二月五日
    ，於前揭地點開標（以下簡稱第二會）。因其亦遭人倒會致周轉不靈，乃基於概
    括之犯意，意圖為自己不法之所有，連續冒用第一會會員林明珠、邱美龍、庚○○，第二會會員丁○○（原名張麗鈴）、辛○○、林明珠之名義，在紙條上書寫
    會員名稱與標金利息，偽造私文書標單，持以行使投標，得標後向其他活會會員
    詐稱該名會員得標，向被冒名之會員稱係其他會員得標，使各活會會員均陷於錯
    誤，交付會款，足以生損害於上開被冒標之會員及其他活會會員戊○○、甲○○
    、乙○○、丙○○、戊○○及己○○等人（各次冒標時間、利息、詐得金額如附
    表所載）。嗣二會均於九十一年九月份停止標會，經會員互相查證，始知上情。
二、案經告訴人甲○○、乙○○、庚○○、辛○○、丙○○及丁○○告訴台灣宜蘭地
    方法院檢察署檢察官偵查起訴及移送併辦。
    理  由
一、被告壬○○對於右揭犯行自白不諱，核與告訴人甲○○、乙○○、庚○○、辛○○、丙○○、丁○○及被害人戊○○於偵查中指訴相符，復有證人林明珠、邱美
    龍、王萬田、陳素香、林壽南於警訊中之證述可佐，復有第一會及第二會之互助
    會單附卷可參。事證明確，被告犯行應堪認定。
二、會首冒用會員名義於紙條上書寫會員姓名及數字金額，依互助會之特約或習慣，
    係表示某會員投標，願支付利息，作為標單使用，屬刑法第二百二十條第一項之
    準私文書。被告偽造標單之後，持以行使參與投標得標，使活會會員陷於錯誤而
    交付會款，足以生損害於被冒標之會員及其他活會會員，核被告所為，係犯刑法
    第二百十六條、第二百十條、第二百二十條第一項之行使偽造私文書罪及同法第
    三百三十九條第一項之詐欺取財罪。偽造會員簽名完成標單後，持以行使，就其
    在標單上偽造署押之行為，乃偽造私文書之階段行為，另偽造之低度行為為行使
    之高度行為所吸收，均不另論罪。每次冒標向活會會員詐欺，使多數會員同時受
    害，為想像競合犯。先後多次之行使偽造私文書及詐欺取財罪間，時間緊接，方
    法相同，且為犯罪構成要件相同之罪名，顯係基於概括犯意反覆為之，為連續犯
    ，應依法加重其刑。所犯行使偽造準私文書及詐欺取財罪間，有方法結果之牽連
    關係，應從較重之行使偽造準私文書罪處斷。公訴人雖僅就起訴書所載犯行提起
    公訴，惟其以九十二年度偵字第二○一六號所移送併辦部分，與起訴部分具有連
    續犯之關係，為裁判上一罪，為起訴效力所及，本院自應併予審判，附此敘明。
三、原審同上之事實認定，並適用刑法第五十六條、第二百十六條、第二百十條、第
    二百二十條第一項、第三百三十九條第一項、第五十五條、罰金罰鍰提高標準條
    例第一條前段、第二條，審酌被告坦承犯行、冒標之次數、輕忽互助會會員之財
    產權益、犯罪之動機、目的、手段、對被害人所生之危害、雖未完全賠付被害人
    惟已分期清償中等一切情狀，量處如有期徒刑五月，其認事用法，並無不合，量
    刑亦稱允當。至被告雖提出其與告訴人丙○○、丁○○與辛○○之和解書，謂其
    已與告訴人丙○○、丁○○與辛○○和解，指摘原審量刑過重；檢察官則以被告
    迄今尚未償還所有債務，且冒標情形嚴重，指摘原審量刑過輕。惟查，本件之被
    害人尚有其他活會會員戊○○、庚○○及己○○等人，而被告尚未與戊○○等人
    達成和解，有被害人戊○○等人到庭陳述在卷，且被告冒標金額約達一百三十九
    萬元許，冒標情節非輕。惟被告於原審判決後確有與告訴人丙○○、丁○○與辛○○達成和解，約定分期給付賠償，且亦與續與戊○○、庚○○及己○○商談和
    解中，本院因認原審對被告量處如上之有期徒刑，核無不當。被告與檢察官均上
    訴求為撤銷改判，核無理由，應予駁回。
據上論斷，應依刑事訴訟法第四百五十五條之一第一項、第三項、第三百六十八條，
判決如主文。
本案經檢察官鄭雅方到庭執行職務。
中      華      民      國      九十三      年    七    月    二十七    日
                                  臺灣宜蘭地方法院刑事第二庭
                                      審判長法  官  林  明  山
                                            法  官  鄭  貽  馨
                                            法  官  謝  佩  玲
右正本證明與原本無異。
不得上訴。
                                            書記官  藍  友  隆
中      華      民      國      九十三      年    七    月    二十七    日
附錄本案論罪科刑法條：
刑法第二百十六條
  行使第二百十條至第二百十五條之文書者，依偽造、變造文書或登載不實事項或使
  登載不實事項之規定處斷。
刑法第二百十條
  偽造、變造私文書，足以生損害於公眾或他人者，處五年以下有期徒刑。
刑法第三百三十九條第一項
  意圖為自己或第三人不法之所有，以不正方法由收費設備取得他人之物者，處一年
  以下有期徒刑、拘役或三千元以下罰金。
附表：（金額為新台幣元）
┌────┬─────┬─────┬──────┬──────────┐
│冒用名義│開標日    │標息      │詐得金額    │備註                │
├────┴─────┴─────┴──────┴──────────┤
│第一會                                                              │
├────┬─────┬─────┬──────┬──────────┤
│庚○○  │90.10.25  │3,500     │6,500X21=   │第四十四次開標，已有│
│        │          │          │136,500     │四十三會員得標      │
├────┼─────┼─────┼──────┼──────────┤
│邱美龍  │90.11.10  │3,600     │6,400X21=   │第四十五次開標，已有│
│        │          │          │134,400     │四十三位會員得標    │
├────┼─────┼─────┼──────┼──────────┤
│林明珠  │90.12.10  │3,700     │6,300X21=   │第四十六次開標，已有│
│        │          │          │132,300     │四十三位會員得標    │
└────┴─────┴─────┴──────┴──────────┘
  續上頁
┌──────────────────────────────────┐
│第二會                                                              │
├────┬─────┬─────┬──────┬──────────┤
│丁○○  │89.06.20  │2,600     │7,400X56=   │第六次開標，已有五位│
│（原名張│          │          │414,400     │會員得標            │
│麗鈴）  │          │          │            │                    │
├────┼─────┼─────┼──────┼──────────┤
│辛○○  │90.04.20  │3,200     │6,800X46=   │第十七次開標，已有十│
│        │          │          │312,800     │五位會員得標        │
├────┼─────┼─────┼──────┼──────────┤
│林明珠  │91.02.20  │2,500│7,500X35=   │第二十九次開標，已有│
│        │          │          │262,500     │二十六位會員得標    │
├────┴─────┴─────┴──────┴──────────┤
│備註：                                                              │
│一、詐得金額以活會會員人數乘以應款會款計算。                        │
│二、被告對於第一會冒標詳情已不記憶，僅知悉於九十年下半年冒標三會，而│
│    冒標之利息分別為三千五百元、三千六百元、三千七百元，是以有利於被│
│    告之九十年度最後三會約略計算。                                  │
└──────────────────────────────────┘
  續上頁
┌──────────────────────────────────┐
│三、總計第一會與第二會約詐得一百三十九萬二千九百元                  │
│（計算式：136500+134400+132300+414400+312800+262500=0000000）       │
└──────────────────────────────────┘
